臺灣橋頭地方法院民事裁定
108年度消債更字第106號
聲請人即債  洪品侖  
務人                  
代  理  人  陳永祥  法扶律師
上列當事人因消費者債務清理事件聲請更生，本院裁定如下：
    主  文
聲請人洪品侖自民國一百零八年十月二十一日下午四時起開始更
生程序。
命司法事務官進行本件更生程序。
    理  由
一、聲請意旨略以：聲請人即債務人洪品侖前向金融機構辦理消
    費借貸、信用卡契約等，致積欠無擔保債務計新臺幣（下同
    ）5,952,026元，因無法清償債務，於民國95年7月間曾依中
    華民國銀行公會會員辦理消費金融案件無擔保債務協商機制
    請求共同協商債務方案，而向當時最大債權銀行國泰世華商
    業銀行股份有限公司（下稱國泰世華銀行）申請協商，而與
    各債權銀行達成分期還款協議，同意自95年12月起分120期
    ，於每月10日繳款48,758元，以各債權銀行債權金額比例清
    償各項債務至全部清償為止，聲請人嗣後收入扣除必要支出
    後無法負擔此協商款，遂於97年6月即毀諾，此實乃不可歸
    責於聲請人之事由所致，嗣於108年2月間向高雄市左營區調
    解委員會申請與債權金融機構協商債務清償方案，惟因債權
    人未到場致調解不成立，因聲請人有不能清償債務或有不能
    清償之虞，復未經法院裁定開始清算程序或宣告破產，爰依
    法聲請准予裁定更生等語。
二、按「債務人不能清償債務或有不能清償之虞者，得依本條例
    所定更生或清算程序，清理其債務。」、「債務人對於金融
    機構負債務者，在聲請更生或清算前，應向最大債權金融機
    構請求協商債務清償方案，或向其住、居所地之法院或鄉、
    鎮、市、區調解委員會聲請債務清理之調解；且協商或調解
    成立者，債務人不得聲請更生或清算。但因不可歸責於己之
    事由，致履行有困難者，不在此限。」消費者債務清理條例
    （下稱消債條例）第3條、第151條第7項分別定有明文。所
    謂「不可歸責於己之事由」，原則上係指客觀上聲請人有收
    支狀況之變動，諸如物價上漲、家屬患病等導致支出增加，
    或因意外、病痛無法工作、僱用之公司倒閉或裁員、減薪等
    以致收入減少等情；又縱使財產及收支狀況無甚變動，但因
    協商時居於劣勢，未能實質協議，僅為爭取利息減少及分期
    清償之些許優惠，勉予允諾，惟其財產及收入客觀上存有難
    以如期履行之情形，亦應認該當。債務人雖因不可歸責之原
    因致不能履行協商條件，仍應符合「不能清償或有不能清償
    之虞」法定要件，亦即應綜合債務人之財產、信用、收支與
    其所負全部債務等狀況，評估其是否仍有償債能力，或即使
    仍得勉力清償，但是否因年紀已長、身罹疾患、工作條件不
    佳或其他相類似之因素，可預期足以影響日後基本生活之維
    持，而有不能清償之虞等情，為其判斷之準據。
三、經查：
  ㈠聲請人前向各金融機構辦理消費貸款、信用卡契約等致現至
    少積欠無擔保債務5,952,026元（含資產管理公司債務71,94
    5元），前即因無法清償債務，依中華民國銀行公會會員辦
    理消費金融案件無擔保債務協商機制請求共同協商債務方案
    ，向最大債權金融機構國泰世華銀行申請協商，而與各債權
    銀行達成最終分期還款協議，同意自95年12月起分120期，
    於每月10日繳款48,758元，依各債權銀行債權金額比例清償
    各項債務至全部清償為止，而聲請人繳納至97年6月即毀諾
    ，嗣向高雄市左營區調解委員會申請消費者債務清理調解，
    惟因債權人未到場而於108年2月20日調解不成立等情，有債
    權人清冊、財團法人金融聯合徵信中心前置協商專用債權人
    清冊、信用報告、調解不成立證明書、國泰世華銀行陳報狀
    等件在卷可稽（見本院卷第4至9頁、第23頂、第163至189頁
    ），堪認上情屬實。經核聲請人申請協商時，切結每月收入
    為60,000元，有收入證明切結書在卷可考（見本院卷第172
    頁），另依消債條例第64條之2規定，以97年度高雄市每人
    每月最低生活費標準10,991元之1.2倍13,189元列計為聲請
    人當時每月個人必要生活費用，是以60,000元扣除個人必要
    生活費13,189元後，僅餘46,811元，已無法負擔每月48,758
    元之還款金額，故上開協商方案未慮及聲請人自身財務狀況
    而為，難以期待聲請人依約履行，應屬不可歸責於聲請人之
    事由致不能履約，並無違常。是聲請人所稱確有不可歸責於
    己之事由，致不能履行原協商條件，揆諸前開論述，自應屬
    不可歸責於己之事由，是聲請人主張其於與債權銀行達成前
    開協商結論後，已因不可歸責於己之事由致履行顯有重大困
    難，尚屬可信。
  ㈡聲請人現於任職家福股份有限公司管理處，依107年8月至108
    年7月薪資明細表所示，此期間加計獎金之薪資總額為1,037
    ,555元，核每月平均薪資86,463元，而其106、107年度所得
    分別為1,090,274元、1,128,084元，核107年度每月平均所
    得94,007元、現勞保投保薪資45,800元等情，有財產及收入
    狀況說明書、綜合所得稅各類所得資料清單暨國稅局財產歸
    屬資料清單、勞工保險投保資料表、薪資明細表、薪資轉帳
    存摺內頁等在卷可證（見本院卷第18至19頁、第67至93頁、
    第132至159頁）。則查無聲請人有其他收入來源，佐以聲請
    人已提供薪資明細表等收入證明，則以較高之所得清單所示
    每月平均所得94,007元作為核算其償債能力之基礎，應能反
    映真實收入狀況。
  ㈢至支出部分，聲請人主張需扶養父母、2名未成年子女及胞妹
    ，每月需支出扶養費40,000元；按直系血親、兄弟姊妹相互
    間，互負扶養之義務，民法第1114條第1、3款定有明文。查
    聲請人父洪○○、母洪林○○於107年度所得分別僅0元、744元
    ，父親名下僅1筆共有房屋及2筆公同共有土地，母親名下無
    財產，另每月分別領有敬老津貼3,628元、國民年金4,004元
    ，2名未成年子女名下無任何所得及財產，胞妹洪○○為身心
    障礙，未有謀生能力且無法維持生活等情，有戶籍謄本、綜
    合所得稅各類所得資料清單暨國稅局財產歸屬資料清單、領
    取補助、年金之存摺內頁、身心障礙證明等附卷可證（見本
    院卷第39至40頁、第48至63頁、第94至106頁），扶養費用
    部分，參照消債條例第64條之2、民法第1118、1119條規定
    ，其負扶養義務之程度，亦應考量其目前身負債務之窘境，
    所負擔之扶養義務能力，自非比一般，在無其他更為詳實之
    資料可供佐證之情形下，故本院認定以108年度高雄市最低
    生活費標準之1.2倍即15,719元為標準，則扣除補助後與1名
    手足共同分擔父親、母親、胞妹之扶養費後，每月應支出之
    扶養費應以19,763元【計算式：（15,719×3－3,628－4,004）
    ÷2＝19,763】為度，另與配偶分擔2名子女扶養費後，應以15
    ,719元（計算式：15,719×2÷2＝15,719）為度，是聲請人全
    部扶養費應以35,482元為度，聲請人就此主張扶養費為40,0
    00元，應屬過高。至聲請人個人日常生活必要費用部分，審
    酌聲請人負債之現況，基於社會經濟活動之互賴及誠信，該
    日常生活所需費用，自應節制開支，不得有超越一般人最低
    生活標準之享受，否則反失衡平，本院依消債條例第64條之
    2，參酌衛福部社會司所公告歷年最低生活費標準，108年度
    高雄市最低生活費標準13,099元之1.2倍為15,719元，則聲
    請人每月最低生活費除有特殊情形並有證據證明者外，自宜
    以此為度，始得認係必要支出。而聲請人固稱其每月必要個
    人生活費為24,036元，惟其中列計與受扶養人共同租金10,0
    00元部分，本院計算上開同住受扶養人扶養費時，已含有其
    居住支出，另其列行動電話通訊費高達1,600元，故本院認
    應以上開標準15,719元列計為每月個人必要生活費用，較為
    可採。
  ㈣綜上所述，以聲請人現每月收入94,007元為其償債能力基準
    ，扣除其每月個人之必要生活費用15,719元、扶養費35,482
    元後僅餘42,806元，就其目前負債總額5,952,026元，按月
    攤還結果，約11年期間始能清償完畢，堪認聲請人確有不能
    清償債務或有不能清償之虞之情事。從而，聲請人主張已不
    能清償債務，聲請本院准予更生，依所舉事證及本院調查結
    果，即無不合。
四、末按「法院開始更生程序之裁定，應載明其年、月、日、時
    ，並即時發生效力。」、「法院裁定開始更生或清算程序後
    ，得命司法事務官進行更生或清算程序，必要時得選任律師
    、會計師或其他適當之自然人或法人一人為監督人或管理人
    。」消費者債務清理條例第45條第1 項、第16條第1 項分別
    定有明文。本件聲請人其目前收入及財產狀況，不能履行債
    務，依聲請人其目前收入及財產狀況，未償之債務亦屬不能
    清償，有如上述。此外，復查無聲請人有消費者債務清理條
    例第46條各款所定駁回更生聲請等事由，從而，聲請人聲請
    更生，洵屬有據，應予准許，爰命司法事務官進行本件更生
    程序。
五、依消費者債務清理條例第11條第1 項、第45條第1 項、第16
    條第1 項，裁定如主文。
中　　華　　民　　國　 108　　年　　10　　月　　21　　日
              　　民事庭　法　官　李姝蒓
以上正本係照原本作成。
本裁定已於108年10月21日下午4 時公告。
本裁定不得抗告。
中　　華　　民　　國　 108　　年　　10　　月　　21　　日
  　                      書記官　郭南宏